【裁判字號】    98,訴,510
【裁判日期】    981229
【裁判案由】    違反槍砲彈藥刀械管制條例等
【裁判全文】
臺灣桃園地方法院刑事判決               98年度訴字第510號
公  訴  人  臺灣桃園地方法院檢察署檢察官
被      告  戊○○原名鍾昌年.
選任辯護人  康勝男律師
上列被告因違反槍砲彈藥刀械管制條例等案件，經檢察官提起公
訴（97年度偵字第21465號、第21466號），本院判決如下：
    主  文
戊○○轉讓第三級毒品，共三罪，各處有期徒刑肆月，如易科罰
金，均以新臺幣壹仟元折算壹日，扣案鐵盤壹個、刮片壹片均沒
收；應執行有期徒刑玖月，如易科罰金，均以新臺幣壹仟元折算
壹日，扣案鐵盤壹個、刮片壹片均沒收。
其餘被訴部分無罪。
    事  實
一、戊○○明知愷他命（Ketamine、俗稱K 他命）為毒品危害防
    制條例第2 條第2 項第3 款規定之第三級毒品，依法不得轉
    讓，竟於民國97年9 月24日晚間9 時許、往前回溯4 至5 日
    之某日及往前回溯8 至10日之某日，分別基於轉讓第三級毒
    品愷他命之犯意，在桃園縣平鎮市○○路南勢1 段17號其所
    經營之高校女孩檳榔攤，以將愷他命放在鐵盤上用刮片磨成
    粉末、塞入香煙內以火點燃吸食之方式，每次無償轉讓1至2
    支煙，每支約0.01至0.02公克之愷他命予丁○○施用共3 次
    。嗣警方據報於97年9 月25日上午11時40分許，持本院核發
    之搜索票前往高校女孩檳榔攤，查獲戊○○及丁○○，並於
    客廳桌子抽屜扣得戊○○所有供轉讓第三級毒品所用之鐵盤
    1 個、刮片1 片及愷他命殘渣袋2 個，另於後方倉庫扣得電
    子磅秤1 臺、分裝袋4 個、愷他命14包、MDMA4 顆等物，而
    悉上情。
二、案經桃園縣政府警察局龍潭分局報告臺灣桃園地方法院檢察
    署檢察官偵查起訴。
    理  由
壹、有罪部分
一、本案所引用之供述及非供述證據，經本院依法踐行調查證據
    程式，檢察官、被告及其選任辯護人均不爭執各該證據之證
    據能力，且亦查無依法應排除其證據能力之情形，是後述所
    引用證據之證據能力均無疑義。
二、上開事實，業據被告戊○○坦承不諱，且經證人丁○○於警
    詢、偵查中及本院審理時證述甚詳（見97年度偵字第21466
    號卷第21-26 、47、77-78 頁，本院訴字卷第85-93 頁），
    並有現場照片、搜索扣押筆錄（扣得鐵盤1 個、刮片1 片等
    物）在卷可稽（見97年度偵字第21466 號卷第39-40 、29-3
    2 頁），而證人丁○○於查獲當日為警採尿送驗，結果呈愷
    他命類陽性反應，有臺灣檢驗科技股份有限公司濫用藥物檢
    驗報告在卷可按（見97年度偵字第21466 號卷第75頁），本
    件事證明確，被告之犯行堪以認定。
三、核被告戊○○所為，係犯毒品危害防制條例第8 條第3 項之
    轉讓第三級毒品罪。被告前後三次犯行，犯意各別，行為互
    殊，應予分論併罰。爰審酌被告明知愷他命為毒品，仍分別
    無償轉讓予他人，實助長毒品之流通與危害他人健康，所為
    非是，及其犯罪之動機、目的、轉讓毒品之數量，並兼衡其
    素行、犯後態度等一切情狀，分別量處如主文所示之刑，並
    依法定其應執行之刑。又按中華民國94年2 月2 日修正公布
    之現行刑法第41條第2 項，關於數罪併罰，數宣告刑均得易
    科罰金，而定應執行刑之刑逾6 個月者，排除適用同條第1
    項得易科罰金之規定部分，與憲法第23條規定有違，並與司
    法院釋字第366 號解釋意旨不符，應自釋字第662 號解釋公
    布之日起失其效力（司法院釋字第662 號解釋參照）。故數
    罪併罰，數宣告刑均得易科罰金，而定應執行之刑超過6 個
    月之案件，仍得易科罰金。被告上開3 罪之宣告刑既均得易
    科罰金，依上開司法院解釋，其應執行之刑雖超過6 個月，
    仍得易科罰金，爰就其應執行之刑諭知易科罰金之折算標準
    。扣案鐵盤1 個、刮片1 片，均為被告所有供本件犯罪所用
    之物，業經被告供承明確（見本院訴字卷第168 頁），均應
    依毒品危害防制條例第19條第1 項宣告沒收之。至愷他命殘
    渣袋2 個、電子磅秤1 臺、分裝袋4 個、愷他命14包、MDMA
    4 顆等其餘扣案物，並無證據證明係被告所有供前揭犯罪之
    用，又非違禁物，爰不為沒收之諭知。
貳、無罪部分
一、公訴意旨略以：被告戊○○於某不詳時間，透過不詳管道，
    取得有殺傷力之仿貝瑞塔廠84型改造手槍1 支、子彈2 發後
    ，旋即無故持有之，並將上述手槍、子彈，藏放在高校女孩
    檳榔攤後方客廳之冰箱下，嗣於97年9 月25日，在上址為警
    查獲，並扣得上述改造手槍1 支、子彈2 發。因認被告涉有
    槍砲彈藥刀械管制條例第8 條第4 項之未經許可持有改造手
    槍、同條例第12條第4項之持有子彈罪嫌等語。
二、按被告未經審判證明有罪確定前，推定其為無罪；又犯罪事
    實應依證據認定之，無證據不得認定犯罪事實；又不能證明
    被告犯罪者，應諭知無罪之判決，刑事訴訟法第154 條第1
    項、第2 項及第301 條第1 項分別定有明文。又認定犯罪事
    實所憑之證據，雖不以直接證據為限，間接證據亦包括在內
    ；然而無論直接或間接證據，其為訴訟上之證明，須於通常
    一般之人不致有所懷疑，而得確信其為真實之程度者，始得
    據為有罪之認定，倘其證明尚未達到此一程度，而有合理之
    懷疑存在時，即無從為有罪之認定（最高法院76年臺上字第
    4986號判例參照）。
三、公訴意旨認被告涉有未經許可持有改造手槍、持有子彈罪嫌
    ，無非係以扣案之手槍1 支、子彈2 顆及內政部警政署刑事
    警察局97年10月24日刑鑑字第0970150543號槍彈鑑定書為其
    主要論據。訊據被告堅詞否認有何未經許可持有改造手槍、
    持有子彈之犯行，辯稱：伊是被乙○○栽贓的，因為高校女
    孩檳榔攤之老闆丙○○先前追乙○○之女友，乙○○很生氣
    ，就跑來打伊、搶店，並且逼伊拿出高校女孩檳榔攤之店章
    、鑰匙、營利事業登記證，伊後來有去報案，他們就將東西
    歸還，97年9 月中旬某日晚間，丙○○說因為他的事害伊被
    打很抱歉，要帶伊去補一下，伊因此與丙○○去吃烏骨雞，
    之後過2 個星期警察就拿搜索票來檳榔攤搜索，並且搜出槍
    枝等物，之後伊察覺有異，找委員甲○○陳情，他帶伊去找
    丙○○，丙○○坦承是因為乙○○不滿伊報案告他，所以要
    丙○○將伊騙出去，乙○○再進入檳榔攤擺槍，伊並沒有持
    有改造手槍、子彈等語。經查：
  (一)證據能力部分：按犯罪事實應依證據認定之，無證據不得認
    定犯罪事實；又有罪之判決書應於理由內記載認定犯罪事實
    所憑之證據及其認定之理由，刑事訴訟法第154 條第2 項及
    第310 條第1 款分別定有明文。而此所稱「犯罪事實」，係
    指決定刑罰權存否與範圍、須經嚴格證明之事實，並不包括
    不存在之犯罪構成事實。另同法第155 條第2 項復規定：「
    無證據能力、未經合法調查之證據，不得作為判斷之依據。
    」按之「證據能力」係指可供「嚴格證明」使用之資格，則
    此一「判斷對象」，自係指須經嚴格證明之犯罪事實之判斷
    而言。亦即認定犯罪事實所憑之證據，不僅須具有證據能力
    ，且須經合法之調查，否則不得作為有罪認定之依據。惟倘
    法院審理之結果，認被告被訴之犯罪事實並不存在，而應為
    無罪之諭知時，因所援為被告有利之證據並非作為認定犯罪
    事實之基礎，而係作為彈劾檢察官或自訴人所提證據之不具
    憑信性，其證據能力自無須加以嚴格限制。易言之，法院諭
    知被告無罪之判決時，即使是不具證據能力之傳聞證據，亦
    非不得資為彈劾證據使用，以供法院綜合研判形成心證之參
    考（最高法院98年度臺上字第5774號判決參照）。檢察官起
    訴此部分之事實既經本院為無罪之諭知，依前開最高法院判
    決意旨，所援用之證據即無須經嚴格證明，是後引用之供述
    及非供述證據之證據能力，並不受證據能力規定及傳聞法則
    之限制，本院自均得予以採用。
  (二)97年9 月25日上午11時45分，警方於高校女孩檳榔攤扣得改
    造手槍1 支、子彈2 顆，該檳榔攤自97年5 、6 月間由丙○○僱用被告看管，丙○○並於同年7 月將該檳榔攤讓給被告
    經營等情，業經證人丙○○於本院審理時證述甚詳（見本院
    訴字卷第97頁），且為被告所不爭執（見本院審訴字卷第21
    頁），並有搜索扣押筆錄、扣押物品清單在卷可稽（見97年
    度偵字第21466 號卷第29-32 頁，98年度審訴字第612 號卷
    第14頁），而扣案之槍枝1 支、子彈2 顆，經送內政部警政
    署刑事警察局鑑定結果，其中槍枝1 支（槍枝管制編號0000
    000000），認係改造手槍，由仿BERETTA 廠84型半自動手槍
    製造之槍枝，換裝土造金屬槍管而成，擊發功能正常，可供
    擊發適用子彈使用，認具殺傷力；子彈2 顆，認均係非制式
    子彈，由金屬彈殼組合直徑9.0 ±0.5mm 金屬彈頭而成，採
    樣1 顆試射，可擊發，認具殺傷力，有該局97年10月24日刑
    鑑字第0970150543號槍彈鑑定書在卷可稽（見97年度偵字第
    21466號卷第60-62頁）。
  (三)而證人丙○○雖曾於97年9 月24日至桃園縣政府警察局龍潭
    分局製作筆錄，證稱：被告涉嫌在高校女孩檳榔攤非法持有
    槍械，槍枝係用報紙包起來，藏放在客廳冰箱底下云云（見
    97年度聲搜字第741 號卷第6-7 頁），復於97年10月10 日
    至桃園縣政府警察局龍潭分局製作筆錄，證稱：被告曾到蝴
    蝶檳榔攤找伊，拿出一把黑色手將並退出彈匣向伊炫耀說，
    以後高校女孩檳榔攤的事情不要再插手了，然後就走了，當
    時伊很害怕云云（見桃園縣政府警察局龍潭分局98年9 月21
    日龍警分刑字第0989020691號函暨所附丙○○筆錄，本院訴
    字卷第116 、119-120 頁），然證人丙○○於本院審理時證
    稱：伊去年九月下旬受到乙○○之脅迫，叫伊要將被告引出
    ，讓他們進去高校女孩檳榔攤放東西，如果伊不照作的話，
    他們會教訓伊、砸毀檳榔攤，乙○○在龍潭是九龍村的老大
    ，伊因此在受到脅迫後約半小時就隨便編造一個理由說要請
    被告出去吃東西，後來又遇到丁○○，當天伊與被告、丁○○一起去吃烏骨雞，被告被查獲後一個星期有告訴伊被警察
    查獲店裡有東西，伊有告訴被告說伊被乙○○脅迫引他出高
    校女孩檳榔攤的事情，97年9 月24日前往龍潭分局製作筆錄
    是因為鍾勇良說這樣可以保護伊安全，伊當時被乙○○脅迫
    ，9 月24日當天乙○○、鍾勇良在伊旁邊，他們要伊這樣說
    ，否則要對伊不利，伊當日之陳述不實在，10月10日到龍潭
    分局製作筆錄時，鍾勇良有在場，伊該次供稱被告以報紙包
    著手槍去蝴蝶檳榔攤找伊這部分並不實在，伊並沒有看過被
    告持槍，伊在光碟中提到的分局是指伊在97年10、11月時去
    龍潭分局製作之筆錄，當時是乙○○的人鍾勇良帶伊一起去
    製作筆錄，要伊作偽證，說被告店裡有槍枝等語甚詳（見本
    院訴字卷第93-96 、98-100、146-149 頁），而被告所提出
    其與丙○○對話之錄音光碟（上開光碟「陳」為丙○○，見
    本院訴字卷第48頁）經本院當庭勘驗，內容為：
    「陳：可是他要我幫你作證啊，因為我是被脅迫的，我是被
          「小郭」他們脅迫過去的。
      鍾：被「小郭」他們脅迫過去的？
      陳：對啊。
      鍾：然後呢？
      陳：我被他們脅迫過去，然後把你們引出來，他們人才能
          進去放。如果我沒有，他們也有警告我，我沒有把你
          們引出來的話，他們人會對我不利啊，在分局那邊我
          都有跟那個講過了啊。
      鍾：跟誰講過？
      陳：那個啊。
      鍾：他們有做筆錄嗎？
      陳：筆錄都有做啊。 」
    有勘驗筆錄在卷可稽（見本院訴字卷第47頁），核與證人丙○○證稱其係受乙○○等人脅迫，因此將被告引出高校女孩
    檳榔攤，讓乙○○的人可以進入檳榔攤放東西，且97年9 月
    24日及10月10日其是受乙○○等人脅迫而前往桃園縣政府警
    察局龍潭分局製作筆錄，指訴被告持有槍械等情大致相符，
    是上開於高校女孩檳榔攤扣案之槍枝1 支、子彈2 顆，是否
    被告所持有抑或受到栽贓，並非無疑。
  (四)而被告確實曾於97年9 月17日向警方指訴：乙○○、鍾勇良
    等人於97年9 月12日下午7 時至高校女孩檳榔攤毆打及恐嚇
    伊，他們說伊利用郭學宇之真實姓名年籍不詳綽號小美之女
    友在高校女孩檳榔攤上班，所以賺錢要分給他們花用，並要
    伊將店過給他們，伊當天被毆打後有將店的鑰匙、營利事業
    登記證、店章交給他們等語，並提出國軍桃園總醫院附設民
    眾診療服務處診斷證明書（被告於97年9 月15日前往驗傷，
    受有頭部外傷併多處頭皮下血腫、左側上背挫傷併瘀傷、右
    側手肘挫傷、左側大腿挫傷併瘀傷）、照片等情，業經本院
    調閱臺灣桃園地方法院檢察署98年度偵字第2549號乙○○強
    盜案件全卷核閱屬實（見97年度他字第5199號卷第156-15 7
    、159-161 、168-169 頁），是被告辯稱：伊是被乙○○栽
    贓的，乙○○先前跑來打伊、搶店，並且逼伊拿出高校女孩
    檳榔攤之店章、鑰匙、營利事業登記證，伊後來有去報案，
    他們就將東西歸還，後來丙○○告訴伊是因為乙○○不滿伊
    報案告他，所以要丙○○將伊騙出去，乙○○再進入檳榔攤
    擺槍，伊並沒有持有改造手槍、子彈等語，並非全然無據。
  (五)參以證人甲○○於本院審理時證稱：97年9 月伊擔任某政黨
    桃園市黨部委員時，被告曾找伊協助處理可能遭到栽贓的事
    情，當時被告在龍潭想要透過民間申訴，但該地未獲理會，
    因此轉到桃園，由伊幫忙處理，又因為伊不是調查單位，因
    此無法持續進行調查等語甚詳（見本院訴字卷第101-102 頁
    ），並有本院辦理刑事案件電話記錄查詢表在卷可稽（見本
    院訴字卷第114 頁），可見被告確實曾為本件其持有槍械是
    否係受到栽贓而四處奔走尋求可能協助之管道，被告上開持
    有槍枝、子彈之犯行係受到栽贓，並非全無可能。
四、綜上所述，檢察官所提出之扣案槍枝子彈，尚難認定確實為
    被告所放置、持有，復查無其他積極證據足資證明被告有何
    公訴意旨所稱之持有槍枝、子彈之犯行，依照前開之說明，
    自應為被告無罪之諭知。
據上論斷，應依刑事訴訟法第299 條第1 項前段、第301 條第1
項前段，毒品危害防制條例第8 條第3 項、第19條第1 項，刑法
第11條、第41條第1 項前段、第51條第5 款，判決如主文。
本案經檢察官陳仁傑到庭執行職務。
中    華    民    國    98    年    12    月    29    日
                  刑事第四庭  審判長法  官  袁雪華
                                    法  官  張淑華
                                    法  官  林宜靜
以上正本證明與原本無異。
如不服本判決應於收受判決後10日內向本院提出上訴書狀，並應
敘述具體理由。其未敘述上訴理由者，應於上訴期間屆滿後20日
內向本院補提理由書( 均須按他造當事人之人數附繕本) 「切勿
逕送上級法院」。
                                    書記官  黃俊燁
中    華    民    國    98    年    12    月    29    日
附錄論罪科刑法條
毒品危害防制條例第8條
轉讓第一級毒品者，處 1 年以上 7 年以下有期徒刑，得併科新
臺幣 1 百萬元以下罰金。
轉讓第二級毒品者，處 6 月以上 5 年以下有期徒刑，得併科新
臺幣 70 萬元以下罰金。
轉讓第三級毒品者，處 3 年以下有期徒刑，得併科新臺幣 30
萬元以下罰金。
轉讓第四級毒品者，處 1 年以下有期徒刑，得併科新臺幣 10
萬元以下罰金。
前四項之未遂犯罰之。
轉讓毒品達一定數量者，加重其刑至二分之一，其標準由行政院
定之。

司法院資訊處製作；財團法人民間司法改革基金會備份。
